臺灣高等法院臺南分院民事裁定
109年度家抗字第14號
抗  告  人  施靖娟  
相  對  人  黃柏瑞  
上列當事人間請求離婚等事件，抗告人對於中華民國109年8月5
日臺灣嘉義地方法院109年度家調字第257號裁定，提起抗告，本
院裁定如下： 
    主  文
抗告駁回。
抗告訴訟費用由抗告人負擔。
    理  由
一、抗告意旨略以：兩造婚後雖未在嘉義共同生活，惟抗告人係
    因長期遭受相對人不堪同居之虐待，不得不返回嘉義娘家，
    是兩造目前分居之狀態，既為抗告人提起離婚訴訟訴之原因
    事實之一，應認兩造分居之事實分別發生在嘉義及臺中，故
    臺灣嘉義地方法院（下稱嘉義地院）及臺灣臺中地方法院（
    下稱臺中地院）就本件離婚訴訟均有管轄權；況抗告人與未
    成年子女目前均居住在嘉義市，為調查未成年子女權利義務
    之行使負擔，應由嘉義地院管轄較為適當。原裁定認原法院
    就本件訴訟無管轄權，依職權裁定移送臺中地院，自屬違誤
    ，爰請求廢棄原裁定等語。
二、按法院受理家事事件之全部或一部不屬其管轄者，除當事人
    有管轄之合意外，應依聲請或依職權以裁定移送於其管轄法
    院；家事事件法第6條第1項前段定有明文。次按離婚事件，
    除當事人以書面合意定管轄法院外，專屬夫妻之住所地、夫
    妻經常共同居所地、訴之原因事實發生之夫或妻居所地法院
    管轄，亦為家事事件法第52條第1項、第2項所明定；上開所
    稱專屬夫妻之住所地法院管轄，係指專屬夫妻「共同」住所
    地之法院而言，此觀諸民法第20條第2項「一人同時不得有
    兩住所」，及同法第1002條「夫妻之住所，由雙方共同協議
    之；未為協議或協議不成時，得聲請法院定之。法院為前項
    裁定前，以夫妻共同戶籍地推定為其住所」等規定，暨大法
    官會議釋字第452號解釋意旨即明（最高法院102年度台抗字
    第407號裁定、95年度台抗字第595號裁定意旨參照）。是依
    上開說明，以夫妻之住所地定管轄法院者，係指夫妻「共同
    」住所地之法院，若夫妻之住所地不同，自不得單獨以夫或
    妻之住所地定管轄法院。
三、查相對人自民國（下同）102年4月26日將戶籍遷入臺中市○○
    區○○街000巷00弄00號後，迄今未曾將戶籍遷出；又抗告人
    於108年2月2日與相對人結婚，同日將戶籍遷入上址，兩造
    所生之女黃○○於出生後亦設籍於該址，有兩造及黃○○之戶籍
    謄本在卷可稽（見原審家調卷第27、45頁），堪認兩造夫妻
    共同住所地在臺中市上址；況兩造婚後未曾在嘉義共同生活
    ，此為抗告人自認在卷（見本院卷第13頁）；另依抗告人起
    訴狀所載，相對人出入聲色場所、召妓，及對其為家暴行為
    之發生地皆在中國上海或臺灣臺中，亦即抗告人所指不堪同
    居之虐待及難以維持婚姻之重大事由均發生在兩造同住於上
    海或臺中期間，則兩造夫妻共同住所地或離婚原因事實發生
    地皆在上海或臺中市，均非嘉義地院轄區，依家事事件法第
    52條第1項規定，本件離婚事件應專屬臺中地院管轄。
四、至抗告人主張兩造目前為分居狀態，因分居造成婚姻無法維
    持，兩造婚姻已生破綻而無法回復，此為抗告人提起離婚訴
    訟訴之原因事實之一，應認兩造分居之事實分別發生在嘉義
    及臺中，故嘉義地院及臺中地院就本件離婚訴訟均有管轄權
    云云；惟查，抗告人嗣後離去夫妻共同住所地，返回嘉義娘
    家，並設籍於目前戶籍地址，係抗告人依己意單獨所造成之
    結果，尚難認此為訴之原因事實發生地，否則當事人可恣意
    創造管轄權，殊非立法本意。是上訴人上開主張，洵非有據
    ，併此說明。　　
五、綜上，本件離婚事件既專屬臺中地院管轄，而抗告人合併請
    求酌定未成年子女權利義務之行使及負擔、給付扶養費之家
    事非訟事件，依家事事件法第41條第1項至第3項規定，應併
    由臺中地院管轄；原法院並無管轄權，抗告人向無管轄權之
    原法院起訴，自有違誤。原法院依職權將本件裁定移送有管
    轄權之臺中地院，核無違誤。抗告意旨指摘原裁定不當，求
    予廢棄，為無理由，應予駁回。
六、據上論結，本件抗告為無理由，爰裁定如主文。 
中　　華　　民　　國　　109 　年　　10　　月　　27　　日
                      家事法庭  審判長法  官  張世展
　　　　　　　　　 
                                      法  官  莊俊華
　　　　　　　　　　　　　  
                                      法  官  黃佩韻
上為正本係照原本作成。
本裁定除以適用法規顯有錯誤為理由外，不得再抗告。如提再抗
告，應於收受送達後十日內向本院提出再抗告狀（須附繕本），
並繳納再抗告費新台幣一千元。
提起再抗告應委任律師或具有律師資格之人之委任狀；委任有律
師資格者，另應附具律師資格證書及釋明委任人與受任人有民事
訴訟法第466條之1第1項但書或第2項所定關係之釋明文書影本。
中　　華　　民　　國　　109 　年　　10　　月　　27　　日

                                      書記官  黃玉秀
【附註】
民事訴訟法第495條之1第2項準用同法第466條之1第1、2項規定
：
⑴對於第二審判決上訴，上訴人應委任律師為訴訟代理人。但上
訴人或其法定代理人具有律師資格者，不在此限。
⑵上訴人之配偶、三親等內之血親、二親等內之姻親，或上訴人
為法人、中央或地方機關時，其所屬專任人員具有律師資格並經
法院認為適當者，亦得為第三審訴訟代理人。
民事訴訟法第466條之2第1項：
上訴人無資力委任訴訟代理人者，得依訴訟救助之規定，聲請第
三審法院為之選任律師為其訴訟代理人。